最高法院民事判決　　　　　　　　　　　　　　　　八十七年度台上字第六六二號
　　上 訴 人　劉子厚
　　被上訴人　洪淑芳
右當事人間請求損害賠償事件，上訴人對於中華民國八十六年七月七日台灣高等法院
高雄分院第二審判決（八十六年度上字第一三九號），提起上訴，本院判決如左：
    主  文
原判決關於駁回上訴人請求被上訴人給付新台幣柒拾捌萬貳仟參佰伍拾伍元及其利息
暨該訴訟費用部分廢棄，發回台灣高等法院高雄分院。
    理  由
本件上訴人主張：被上訴人於民國八十四年十一月二十三日上午十時許，駕駛機車，
途經高雄市○○路海軍總醫院北側路段，疏未注意車前狀況，撞及同向在前騎乘腳踏
車之上訴人，致上訴人人車倒地，左股骨粉碎性骨折等情，爰本於侵權行為之法律關
係，求為命被上訴人賠償醫療費新台幣（下同）一萬三千三百六十四元、八十四年十
二月七日至八十五年三月六日之看護費十八萬元，及精神慰藉金八十萬元，合計九十
九萬三千三百六十四元並加計法定遲延利息之判決。（逾上開金額之請求部分，經原
審維持第一審所為上訴人敗訴之判決，未據其聲明不服，已告確定。又其中二十一萬
一千零九元本息部分，經原審維持第一審所為上訴人勝訴之判決，上訴人對之上訴，
另以裁定駁回之。）
被上訴人則以：伊當時正欲超越上訴人之腳踏車，而與上訴人平行距離約三十公分左
右，於駛近快車道時，上訴人突然左轉，致伊騎乘之機車撞上上訴人左腿及自行車左
側，伊並無過失責任。縱伊有過失責任，亦與上訴人之損害間無因果關係，伊不負損
害賠償責任等語，資為抗辯。
原審將第一審所為命被上訴人給付二十五萬七千八百五十八元本息之判決中逾二十一
萬一千零九元本息部分予以廢棄，改判駁回上訴人該部分之訴，並維持第一審所為上
訴人敗訴部分之判決，駁回其上訴，無非以：上訴人主張於前開時地騎乘自行車遭被
上訴人駕駛之機車撞及，而受有左股骨粉碎性骨折傷害之事實，為被上訴人所不爭執
，並有高雄市政府警察局汽車交通事故現場測繪調查報告表及國軍八○二總醫院附設
民眾診療服務處診斷證明書附於台灣高雄地方法院檢察署八十四年偵字第二四六三二
號偵查卷可稽，應堪信為實在。查被上訴人於其被訴過失傷害刑事案件審理中，自承
在五十公尺前即看到上訴人騎乘腳踏車同向行駛在前，其駕駛機車在外側快車道，於
接近一個人之距離，上訴人突然左轉而發生車禍等語，由此可證，被上訴人於駕駛機
車行駛中，已看見上訴人騎乘腳踏車同向在前，被上訴人為超越上訴人之腳踏車，乃
行駛於外側快車道，於接近上訴人時，上訴人向左轉，被上訴人因煞車不及而撞及上
訴人之左腿及腳踏車左側，堪以認定。而依當時情況並無不能注意之情形，被上訴人
竟疏未注意，於行駛快車道上時未能注意車前狀況，隨時採取必要之安全措施，致煞
車不及而撞上同向在前左轉而至之上訴人，其應負過失責任，至為明確。又上訴人所
受左股骨粉碎性骨折之傷害，與被上訴人之過失行為間，有相當因果關係，上訴人主
張被上訴人應負侵權行為責任等語，即屬有據，洵堪採信。惟按轉彎車輛應讓直行車
輛先行，道路交通安全規則第一百零二條第一項第六款定有明文。本件上訴人騎乘腳
踏車行駛中，欲左轉彎時，疏未注意同向有無直行車輛，即貿然左轉，致行駛於快車
道之被上訴人機車，煞車不及而撞上，足證上訴人就本件車禍之發生與有過失。斟酌
調查證據之結果及全辯論意旨，認被上訴人應負十分之三過失責任，上訴人應負十分
之七過失責任。關於上訴人請求之項目及金額，應否准許，分論如下：醫療費部分：
上訴人主張因本件車禍支出醫藥費用一萬三千三百六十四元等語，已據提出醫療費用
收據九紙為證，且為被上訴人所不爭，固堪信實。惟其中證明書二筆共一千元，非屬
醫療必要費用，應予剔除。再以被上訴人所負十分之三過失責任計算，上訴人請求三
千七百零九元（元以下四捨五入）部分，應予准許；逾此部分之請求，即屬無據，尚
難准許。看護費用部分：上訴人主張因住院診治，及出院回家均需人看護，自八十四
年十二月七日至八十五年三月六日止三個月，日夜看護費用計支出十八萬元云云，業
據提出收據二紙，被上訴人雖予以否認，然參酌證人楊太來及郭嘉仁之證言，楊太來
係自八十四年十二月一日起至八十五年一月二日止計卅三日，每日白天看護上訴人，
郭嘉仁則自八十五年一月三日起至八十五年三月六日止計六十四日，每日夜間看護上
訴人，且上訴人每日支出之看護費為一千元，上訴人共支付九十一日（另六日為被上
訴人所支出），計九萬一千元部分，堪信為實在。再以被上訴人所負十分之三責任計
算，上訴人請求二萬七千三百元，應予准許；逾此部分之請求，即屬無據，應予駁回
。精神慰藉金部分：經審酌兩造之年齡、過失程度、身分、地位及經濟狀況等一切情
狀，認上訴人之請求以六十萬元為適當。再以被上訴人所負十分之三責任計算，上訴
人之請求於十八萬元部分應准許之；逾此部分之請求，則無所據，應予駁回。綜上所
述，上訴人依侵權行為法則請求被上訴人賠償二十一萬一千零九元及自八十五年二月
十五日起至清償日止之法定遲延利息，洵屬正當，應予准許；逾此範圍之請求，則乏
依據，尚難允准等詞，為其判斷之基礎。
惟查原判決認上訴人騎乘腳踏車行駛中，欲左轉彎時，疏未注意同向直行被上訴人所
駕駛之機車，貿然左轉，被上訴人煞車不及而撞上，上訴人對本件車禍之發生與有過
失，係以上訴人違反道路交通安全規則第一百零二條第一項第六款轉彎車輛應讓直行
車輛先行之規定為其認定之依據。然查該道路交通安全規則第一百零二條第六款係就
汽車行駛所應注意事項之規定。本件上訴人所乘騎者為腳踏車，依道路交通安全規則
第六條第一款規定，腳踏車屬於慢車之一種，並非汽車。又慢車不得侵入快車道；慢
車行駛時，轉彎車輛應讓直行之汽車、慢車及行人優先通行，道路交通安全規則第一
百二十四條第三項及第一百二十五條第七款另有明定。故本件上訴人如與有過失，應
為違反道路交通安全規則第一百二十四條或第一百二十五條有關之規定，原判決引用
道路交通安全規則第一百零二條為上訴人與有過失之依據，難謂無適用法規不當之違
法。又上訴人於原審主張：被上訴人由上訴人左側超越上訴人時車距僅約三十公分，
違反道路交通安全規則第一百零一條第一項第五款之規定；被上訴人超車時未鳴喇叭
示警，亦違反該規則同項第三款之規定，如被上訴人能遵守上述規定，本件車禍不至
於發生等語（見原審卷第十四頁）。原審對於上訴人此項攻擊方法因何不足採，未於
判決理由項下記載其意見，亦有判決不備理由之違法。上訴論旨，執以指摘原判決於
己不利部分違法，求予廢棄，非無理由。又原判決主文第一項本金部分應為二十一萬
一千零九元，原判決誤載為二十一萬一千一百五十八元，發回後應注意更正，附此
明。
據上論結，本件上訴為有理由。依民事訴訟法第四百七十七條第一項、第四百七十八
條第一項，判決如主文。
中      華      民      國    八十七    年      三      月    二十六    日
                              最高法院民事第六庭
                                  審判長法官  蕭  亨  國
                                        法官  吳  正  一
                                        法官  楊  隆  順
                                        法官  陳  淑  敏
                                        法官  黃  義  豐
      右正本證明與原本無異
                                              書  記  官
中      華      民      國    八十七    年              月      八      日
